臺灣臺南地方法院刑事判決
111年度交訴字第194號
公  訴  人  臺灣臺南地方檢察署檢察官
被      告  陳振忠


上列被告因公共危險案件，經檢察官提起公訴（111年度偵字第9
424號），被告於準備程序中為有罪之陳述，本院合議庭裁定由
受命法官獨任以簡式審判程序進行審理，判決如下：
    主  文
陳振忠駕駛動力交通工具發生交通事故，致人傷害而逃逸，處有
期徒刑肆月，如易科罰金，以新臺幣壹仟元折算壹日。
    犯罪事實
一、陳振忠於民國111年3月1日17時47分許，無駕駛執照駕駛車
    牌號碼000-000號普通重型機車（下稱甲車），由西往東方
    向，沿臺南市○○區○○路0段○○○○道路○○00○○○○設○○○○○號誌之
    交岔路口，進入機慢車待轉區準備由南往北行駛時，本應注
    意遵守燈光號誌之指示，且依當時情況，並無不能注意之情
    事，竟疏未注意及此，於面向紅燈時，仍闖越紅燈直行；適
    陳進仁駕駛車牌號碼000-0000號普通重型機車（下稱乙車）
    ，由東往西方向，沿臺南市中西區民權路4段行駛至該交岔
    路口，見狀趕緊煞車，仍失控滑倒，並因此受有頭臉部、雙
    手肘、雙膝多處挫傷及擦傷、牙齒挫傷等傷害（所涉過失傷
    害部分，業經檢察官為不起訴處分）。陳振忠於交通事故發
    生後，明知自己駕駛動力交通工具發生交通事故，且可預見
    陳進仁因此受傷，竟未採取救護或其他必要措施，亦未靜待
    警方到場處理以釐清肇事責任，復未向陳進仁表明身分或留
    下聯絡方式，反基於縱使駕駛動力交通工具發生交通事故，
    致人傷害而逃逸亦不違反其本意之犯意，逕行駕駛甲車離去
    。嗣經警據報到場處理，並調閱路口監視錄影畫面，而循線
    查悉上情。
二、案經陳進仁訴由臺南市政府警察局第二分局報告臺灣臺南地
    方檢察署檢察官偵查起訴。
　　理  由
壹、程序事項
    本件被告所犯者，非死刑、無期徒刑、最輕本刑為3年以上
    有期徒刑之罪或高等法院管轄第一審案件，其於準備程序進
    行中，就被訴事實為有罪之陳述，經法官告知簡式審判程序
    之旨，並聽取公訴人、被告之意見後，本院爰依刑事訴訟法
    第273條之1第1項之規定，裁定由受命法官獨任以簡式審判
    程序進行審理。
貳、實體事項 
一、上開犯罪事實業據被告坦承不諱，核與證人即被害人陳進仁
    之證述相符，復有臺南市政府警察局第二分局道路交通事故
    現場圖、道路交通事故調查報告表（一）、（二）、奇美醫
    療財團法人奇美醫院診斷證明書各1份、駕駛查詢資料、車
    籍查詢資料各2份、道路交通事故照片25張、路口監視器錄
    影翻拍照片4張附卷可佐，足認被告之自白與事實相符，應
    可採信。本案事證明確，被告犯行堪可認定，應依法論科。
二、論罪科刑
（一）按刑法第185條之4肇事逃逸罪，屬抽象危險犯，據立法說
      明，其目的在於「維護交通安全，加強救護，減少被害人
      之死傷，促使駕駛人於肇事後，能對被害人即時救護」，
      課以肇事者在場及救護的義務。可見所保護之法益，除維
      護參與交通的眾人往來安全，避免事端擴大，和立即對於
      車禍受傷人員，採取救護、求援行動，以降低受傷程度外
      ，尚含有釐清肇事責任的歸屬，及確保被害人的民事求償
      權功能，兼顧社會與個人之重疊性權益保障。是以肇事逃
      逸罪之重點，在於「逃逸」的禁止，若未等待警方人員到
      場處理，或無獲得他方人員同意，或不留下日後可以聯繫
      的資料，即逕自離開現場（含離去後折返，卻沒表明肇事
      身分），均屬逃逸行為（最高法院105年度台上字第783號
      、104年度台上字第2570號判決意旨參照）。次按刑法第1
      85條之4駕駛動力交通工具肇事致人死傷而逃逸罪之成立
      ，在客觀上須行為人有駕駛動力交通工具肇事，且致人死
      傷而逃逸之行為，在主觀上則須行為人對致人死傷之事實
      有所認識，並進而決意擅自逃離肇事現場，為其要件。惟
      此所謂「認識」並不以行為人明知致人死傷之事實為必要
      ，祇須行為人可預見因肇事而發生致人死傷之結果，即足
      當之（最高法院104年度台上字第3459號判決意旨參照）
      。核被告所為，係犯刑法第185條之4第1項前段之駕駛動
      力交通工具發生交通事故，致人傷害而逃逸罪。
（二）按被告構成累犯之事實及應加重其刑之事項，均應由檢察
      官主張並具體指出證明之方法後，經法院踐行調查、辯論
      程序，方得作為論以累犯及是否加重其刑之裁判基礎。至
      一般附隨在卷宗內之被告前案紀錄表，係司法機關相關人
      員依憑原始資料所輸入之前案紀錄，僅提供法官便於瞭解
      本案與他案是否構成同一性或單一性之關聯、被告有無在
      監在押情狀等情事之用，並非被告前案徒刑執行完畢之原
      始資料或其影本，是檢察官單純空泛提出被告前案紀錄表
      ，尚難認已具體指出證明方法而謂盡其實質舉證責任（最
      高法院110年度台上大字第5660號裁定意旨參照 ）。經查
      ，檢察官雖主張被告為累犯，應依刑法第47條第1項之規
      定，加重其刑等語。然檢察官就被告構成累犯之事實及應
      加重其刑之事項，均未具體指出證明之方法，尚難僅以卷
      附之被告前案紀錄表，即認檢察官已具體指出證明方法而
      謂盡其實質舉證責任。從而，檢察官此部分主張，尚非可
      採。
（三）按刑法第59條規定犯罪之情狀可憫恕者，得酌量減輕其刑
      ，其所謂「犯罪之情狀」，與同法第57條規定科刑時應審
      酌之一切情狀，並非有截然不同之領域，於裁判上酌減其
      刑時，應就犯罪一切情狀（包括第57條所列舉之10款事項
      ），予以全盤考量，審酌其犯罪有無可憫恕之事由（即有
      無特殊之原因與環境，在客觀上足以引起一般同情，以及
      宣告法定低度刑，是否猶嫌過重等等），以為判斷（最高
      法院104年度台上字第3880號、80年度台上字第3694號判
      決意旨參照）。又刑法第185條之4第1項前段之駕駛動力
      交通工具發生交通事故，致人傷害而逃逸罪之法定刑為6
      月以上5年以下有期徒刑，而同為致傷逃逸者，其原因動
      機不一，犯罪情節未必盡同，所造成危害社會之程度自屬
      有異，法律科處此類犯罪，所設之法定最低本刑卻同為6
      月以上有期徒刑，不可謂不重；於此情形，倘依其情狀處
      以6月以下有期徒刑，即足以懲儆，並可達防衛社會之目
      的者，自非不可依客觀之犯行與主觀之惡性二者加以考量
      其情狀，是否有可憫恕之處，適用刑法第59條之規定酌量
      減輕其刑，期使個案裁判之量刑，能斟酌至當，符合比例
      原則。查被告駕駛動力交通工具發生交通事故，致人傷害
      而逃逸，固值非難，惟考量被害人所受傷勢非重，被告逃
      逸行為所生之危險程度應屬有限，且因被告已與被害人調
      解成立（臺南市中西區調解委員會調解筆錄1份在卷可查
      ），可認具有彌補之心等情，本院認處以法定最低刑度6
      月有期徒刑，仍屬過重，而有情輕法重之憾，是其犯罪情
      狀不無可憫恕之處，爰依刑法第59條之規定，酌予減輕其
      刑。
（四）按犯前項之罪，駕駛人於發生交通事故致人死傷係無過失
      者，減輕或免除其刑，刑法第185條之4第2項固有明文。
      惟按駕駛人駕駛汽車，應遵守道路交通標誌、標線、號誌
      之指示；汽車行駛至交岔路口，其行進、轉彎應遵守燈光
      號誌之指示，道路交通安全規則第90條第1項前段、第102
      條第1項第1款前段，分別定有明文。又車輛面對圓形紅燈
      表示禁止通行，不得超越停止線或進入路口，道路交通標
      誌標線號誌設置規則第206條亦有明文。查被告駕車本應
      注意履行上開行車義務，且依當時情形，並無不能注意之
      情事，竟疏未注意履行，以致乙車煞車後失控摔倒，導致
      被害人受傷，足認被告確有過失。又本案經檢察官送請臺
      南市車輛行車事故鑑定會鑑定，鑑定結果為：被告駕駛甲
      車，未依號誌指示行駛，闖越紅燈，為肇事原因；被害人
      無肇事因素等情，有該會111年6月22日南鑑0000000案鑑
      定意見書1份在卷可參，益證被告就本件交通事故之發生
      ，確有過失。從而，被告並無上開減、免其刑規定之適用
      ，併此敘明。
（五）按行為人對於構成犯罪之事實，明知並有意使其發生者，
      為故意。又行為人對於構成犯罪之事實預見其發生，而其
      發生並不違背其本意者，以故意論，刑法第13條第1項、
      第2項，分別定有明文；兩者就行為對於構成犯罪事實發
      生之認識及行為之決意，規定既不相同，其惡性之評價當
      非無輕重之別（最高法院104年度台上字第2263號判決意
      旨參照）。爰審酌被告明知駕車發生交通事故，並可預見
      被害人受傷，竟未救助被害人，亦未報警處理，反逕自逃
      離現場，其所為已對社會秩序產生不良影響，且漠視被害
      人身體之安全，所為實屬可議；兼衡被告之年紀已大、素
      行（前有因不能安全駕駛致交通危險等案件經法院論罪科
      刑及執行之紀錄，臺灣高等法院被告前案紀錄表1份附卷
      可稽）、智識程度不高（國小學歷）、職業（工）、家庭
      狀況（未婚，沒有小孩，需要撫養高齡之母親）、犯罪方
      法、與被害人無特殊關係、坦承犯行之態度、被害人所受
      傷害非重，以及其於案發後業與被害人調解成立（臺南市
      中西區調解委員會調解筆錄1份附卷可佐）等一切情狀，
      量處如主文所示之刑，併諭知易科罰金之折算標準。
據上論斷，應依刑事訴訟法第273條之1第1項、第299條第1項前
段，刑法第185條之4第1項前段、第59條、第41條第1項前段，刑
法施行法第1條之1第1項，判決如主文。
本案經檢察官張芳綾提起公訴，檢察官白覲毓到庭執行職務。
中　　華　　民　　國　　111 　年　　10　　月　　20　　日
                  刑事第十二庭  法  官  李俊彬
以上正本證明與原本無異。
如不服本判決應於收受本判決後20日內向本院提出上訴書狀，並
應敘述具體理由。其未敘述上訴理由者，應於上訴期間屆滿後20
日內向本院補提理由書狀（均須按他造當事人之人數附繕本）「
切勿逕送上級法院」。 
　　　　　　　　　　　　　　　　書記官  李俊宏
中　　華　　民　　國　　111 　年　　10　　月　　20　　日
附錄本案論罪科刑法條：
中華民國刑法第185條之4
駕駛動力交通工具發生交通事故，致人傷害而逃逸者，處六月以
上五年以下有期徒刑；致人於死或重傷而逃逸者，處一年以上七
年以下有期徒刑。
犯前項之罪，駕駛人於發生交通事故致人死傷係無過失者，減輕
或免除其刑。